臺灣彰化地方法院民事判決　100年度訴字第758號
原　　　告　吳俊毅
訴訟代理人　吳和章
　　　　　　劉嘉堯律師
被　　　告　洪宗練
　　　　　　洪宗環
上列當事人間請求拆屋還地事件，本院於民國100年11月11日言
詞辯論終結，判決如下：
    主      文
被告洪宗環應將坐落彰化縣二林鎮○○段第10地號土地上如附圖
所示Ａ部分面積47.37平方公尺二層磚造建物及Ｂ部分面積0.88
平方公尺鐵架造雨遮拆除，並將該部分土地交還原告。
被告洪宗練應將前項土地如附圖所示Ｃ部分面積2.37平方公尺二
層磚造建物及Ｄ部分面積0.02平方公尺鐵架造雨遮拆除，並將該
部分土地交還原告。
訴訟費用由被告洪宗環負擔百分之95、由被告洪宗練負擔百分之
5。
本判決於原告分別以新台幣肆拾壹萬元為被告洪宗環、以新台幣
貳萬元為被告洪宗練供擔保後，得假執行
    事實及理由
一、本件原告起訴主張：
  (一)緣坐落於彰化縣二林鎮○○段10地號土地（下稱系爭土地）
    為原告所有，有土地登記簿謄本可稽，詎料被告二人竟於無
    任何合法權利下擅自興建房屋，其中被告洪宗環所有東側建
    物（即門牌號碼彰化縣二林鎮○○路○段725號），如附圖即
    100年10月6日彰化縣二林鎮地政事務所土地複丈成果圖所示
    編號A部分面積47.37平方公尺二層磚造建物及編號B部分面
    積0.88平方公尺鐵皮雨遮，被告洪宗練所有西側建物（即門
    牌號碼彰化縣二林鎮○○路○段723號），如100年10月6日彰
    化縣二林鎮地政事務所土地複丈成果圖所示編號C部分建物
    面積2.37平方公尺二層磚造建物及編號D部分面積0.02平方
    公尺鐵皮雨遮，無權占有原告系爭土地，期間原告為免輕啟
    訟端，曾試圖勸導被告二人拆除，無奈均不獲置理。
  (二)按所有人對於無權占有或侵奪其所有物者，得請求返還之。
    對於妨害其所有權者，得請求除去之，民法第767條第1項定
    有明文，故原告本於所有權之行使，自得請求被告二人將渠
    等侵害原告所有權，屬無權占有之建物拆除並將土地交還。
    至於，被告二人請求拆屋補償費用，於法無據等情。並聲明
    ：1.被告洪宗環應將坐落於彰化縣二林鎮○○段10地號土地
    上建物即門牌號碼彰化縣二林鎮○○路○段725號，如100年
    10 月6日彰化縣二林鎮地政事務所土地複丈成果圖所示編號
    A部分面積47.37平方公尺二層磚造建物、編號B部分面積0.8
    8平方公尺鐵皮雨遮拆除；被告洪宗練應將上開地號土地上
    建物即門牌號碼彰化縣二林鎮○○路○段723號，如100年10
    月6日彰化縣二林鎮地政事務所土地複丈成果圖所示編號C部
    分面積2.37平方公尺二層磚造建物及編號D部分面積0.02平
    方公尺鐵皮雨遮拆除，將土地返還予原告。2.訴訟費用由被
    告等負擔。3.原告願供擔保請准宣告假執行。
二、被告則以：同意拆除占用系爭土地之建物，但是房屋興建至
    今已50年，並非原告取得系爭土地所有權後才興建，當初被
    告之父興建房屋時，有無經過土地所有權人同意，被告不清
    楚，倘原告請求拆屋還地，希望能補償被告二人損失；又原
    告原欲出賣占用部分土地給被告二人，但每坪價格新台幣（
    下同）22萬元過高，被告二人無力負擔等語置辯。並聲明：
    (一)原告之訴駁回。(二)訴訟費用由原告負擔。
三、查原告主張坐落彰化縣二林鎮○○段10地號土地為原告所有
    ，其上有被告洪宗環所有如附圖（即100年10月6日彰化縣二
    林鎮地政事務所土地複丈成果圖）所示編號A部分面積47.37
    平方公尺二層磚造建物及編號B部分面積0.88平方公尺鐵皮
    雨遮，及被告洪宗練所有（即門牌號碼彰化縣二林鎮○○路
    ○段723號）編號C部分建物面積2.37平方公尺二層磚造建物
    及編號D部分面積0.02平方公尺鐵皮雨遮等情，業據其提出
    土地登記謄本為證，復經本院會同彰化縣二林地政人員至現
    場履堪測量屬實，並製有勘驗筆錄及二林地政事務所收文日
    期文號100年9月16日二土測字1488號複丈成果圖在卷可考，
    亦為被告所不爭執，原告之上開主張堪信為真。
四、又查，被告自承上開建物於渠等父親興建時，有無經土地所
    有權人原告之同意不清楚，復未提出任何證據以證明原告曾
    同意該等建物得占用系爭土地，是原告主張被告等所有之上
    開建物係無任何權源存在而占用原告之系爭土地，自堪認定
    ，又被告之建物既係無權占用原告土地，其請求原告支付拆
    除建物之補償費用，亦於法無據。
五、按所有人對於無權占有或侵奪其所有物者，得請求返還之；
    對於妨害其所有權者，得請求除去之，民法第767條定有明
    文。從而，原告請求被告洪宗環應將如附圖所示編號A部分
    面積47.37平方公尺二層磚造建物及編號B部分面積0.88平方
    公尺鐵皮雨遮，被告洪宗練應將所有如附圖所示編號C部分
    建物面積2.37平方公尺二層磚造建物及編號D部分面積0.02
    平方公尺鐵皮雨遮等分別拆除後，並將各該部分之土地交還
    原告，為有理由，應予准許。
六、結論：本件原告之訴為有理由，並依民事訴訟法第85條第1
    項但書、第390條第2項，判決如主文。
中    華    民    國   100    年    11    月    25    日
                  民事第一庭    法  官  黃倩玲
以上正本係照原本作成。
如對判決上訴，應於判決送達後20日內向本院提出上訴狀。如委
任律師提起上訴者，應一併繳納上訴審裁判費。
中    華    民    國   100    年    11    月    25    日
                                書記官  黃幼華